【裁判字號】    96,交聲,156
【裁判日期】    970220
【裁判案由】    違反道路交通管理處罰條例聲明異議
【裁判全文】
臺灣雲林地方法院交通事件裁定         96年度交聲字第156號
移送機關即
原處分機關  交通部公路總局嘉義區監理所雲林監理站
異  議  人
即受處分人  甲○○
上列受處分人因違反道路交通管理處罰條例案件，對於交通部公
路總局嘉義區監理所雲林監理站民國95年1 月6 日所為之處分（
原處分案號：雲監裁字第裁72-KAC098623號），聲明異議，本院
裁定如下：
    主  文
異議駁回。
    理  由
一、聲明異議意旨略以：異議人已未居住在雲林縣斗南鎮○○○
    路地址，因而不知罰單存在，也沒有收到罰單通知，故未繳
    納罰鍰，竟遭註銷駕駛執照，是異議人不服原裁處，乃提起
    本件異議。
二、按受處分人不服道路交通管理處罰條例第8 條主管機關所為
    之處罰，得於接到裁決書之翌日起20日內，向管轄地方法院
    聲明異議；又交通法庭認聲明異議不合法律上之程式或其異
    議權已喪失者，應以裁定駁回之，道路交通管理處罰條例第
    87條第1 項、道路交通案件處理辦法第18條前段載有明文。
    次按處理違反道路交通管理事件，有關文書送達之程序，準
    用行政程序法送達之規定；又送達，於應受送達人之住居所
    、事務所或營業所為之。但在行政機關辦公處所或他處會晤
    應受送達人時，得於會晤處所為之；於應送達處所不獲會晤
    應受送達人時，得將文書付與有辨別事理能力之同居人、受
    僱人或應送達處所之接收郵件人員；又送達不能依前2 條規
    定為之者，得將文書寄存送達地之地方自治或警察機關，並
    作送達通知書兩份，一份黏貼於應受送達人住居所、事務所
    、營業所或其就業處所門首，另一份交由鄰居轉交或置於該
    送達處所信箱或其他適當位置，以為送達。前項情形，由郵
    政機關為送達者，得將文書寄存於送達地之郵政機關。寄存
    機關自收受寄存文書之日起，應保存3 個月，違反道路交通
    管理事件統一裁罰標準及處理細則第5 條、行政程序法第72
    條第1 項、第73條第1 項、第74條分別載有明文。
三、經查，本件異議人即受處分人甲○○於民國92年6 月18日下
    午10時27分許，騎乘車牌號碼LBT-861 號重型機車，在雲林
    縣斗南鎮○○○路，因「機器腳踏車駕駛人未依規定戴安全
    帽」之違規，經雲林縣警察局斗南分局員警以第KAC098623
    號舉發違反道路交通管理事件通知單（下稱系爭通知單），
    舉發其違反道路交通管理處罰條例第31條第6 項，嗣異議人
    未於應到案日期前繳納罰鍰或提出申訴，經原處分機關於95
    年1 月6 日以雲監裁字第裁72-KAC098623號裁決書（下稱系
    爭裁決書）裁處異議人罰鍰新臺幣500 元（逾期未繳則易處
    吊扣駕駛執照1 個月，如未依限繳送駕駛執照則易處吊銷，
    並逕行註銷駕駛執照），此有系爭裁決書、系爭通知單影本
    各1 件在卷可稽。異議人雖辯稱其未曾接獲云云，惟上開裁
    決書經原處分機關向異議人當時之戶籍地址即雲林縣斗南鎮
    ○○○路220 巷5 弄34號以掛號郵寄，嗣因未獲會晤應受送
    達人亦無受領文書之同居人或受僱人，乃依行政程序法第74
    條之規定，於95年1 月13日將該文書寄存於送達地之郵政機
    關即斗南郵局，並作送達通知書2 份，1 份黏貼於應受送達
    人上開戶籍地址門首，1 份置於受送達處所信箱或其他適當
    位置，此有個人基本資料查詢結果1 份、遷徙紀錄資料查詢
    結果3 份及雲林監理站送達證書影本1 份附卷足憑，故系爭
    裁決書於95年1 月13日即已發生送達之效力，異議人上開所
    辯，顯無可採。而系爭裁決書既於95年1 月13日已合法送達
    異議人，異議人遲至96年9 月17日始向原處分機關提出聲明
    異議，此有異議人所提出蓋有原處分機關收文章之聲明異議
    狀附卷足考，本件聲明異議顯已逾20日之法定期間，異議人
    之聲明異議不合法律上之程式，且無從補正，揆諸前揭法律
    規定，自應予以駁回。
四、據上論斷，應依道路交通管理處罰條例第87條第2 項、道路
    交通案件處理辦法第18條前段，裁定如主文。
中    華    民    國    97    年    2     月    20    日
                  交通法庭     法  官   李貞瑩
以上正本證明與原本無異。
如不服本裁定，應於裁定送達後5 日內向本院提出抗告狀（須附
繕本）。
                               書記官   金雅芳
中    華    民    國    97    年    2     月    20    日


司法院資訊處製作；財團法人民間司法改革基金會備份。
